【裁判字號】    99,訴,29
【裁判日期】    990129
【裁判案由】    毒品危害防制條例
【裁判全文】
臺灣臺中地方法院刑事判決                99年度訴字第29號
公  訴  人  臺灣臺中地方法院檢察署檢察官
被      告  甲○○
上列被告因毒品危害防制條例案件，經檢察官提起公訴（98年度
毒偵字4683號），本院合議庭裁定由受命法官獨任進行簡式審判
程序，判決如下：
    主          文
甲○○施用第一級毒品，處有期徒刑捌月；又施用第二級毒品，
處有期徒刑伍月。應執行有期徒刑壹年。
    犯罪事實及理由
一、甲○○前因施用毒品案件，經觀察、勒戒結果，認無繼續施
    用毒品之傾向，於民國87年9 月17日執行完畢釋放。其後於
    5 年內，又因施用毒品案件，經觀察、勒戒結果，亦認無繼
    續施用毒品之傾向，於88年7 月9 日執行完畢釋放。復於89
    年間，再因施用毒品案件，經送強制戒治，於90年1 月10日
    停止處分出監，並由檢察官提起公訴，經法院判處有期徒刑
    6 月確定，與其另犯持有毒品、販賣毒品、贓物等罪所判決
    確定之有期徒刑4 月、10年、3 月，合併定應執行刑為有期
    徒刑10年6 月確定，於97年6 月6 日假釋出監，現仍在假釋
    中（於本案不構成累犯）。詎仍不知戒絕毒品，其明知海洛
    因、甲基安非他命分別屬政府公告列管之第一級、第二級毒
    品，不得非法施用、持有，竟基於施用第一級毒品之犯意，
    於98年10月27日晚間某時，在臺中市○○路某友人住處，以
    摻入香菸內點燃吸食之方式，施用海洛因1 次。另基於施用
    第二級毒品之犯意，於同日稍後，在上開友人住處，以置入
    玻璃球點燃吸食煙霧之方式，施用甲基安非他命1 次。嗣於
    98年10月29日下午4 時50分許，在臺中縣梧棲鎮○○里○○
    路8 號住處為警另案執行拘提而查獲，經其同意採尿送驗結
    果，呈海洛因代謝物嗎啡陽性反應及安非他命、甲基安非他
    命陽性反應，而查知上情。
二、上開犯罪事實，業據被告甲○○於本院審理時坦承不諱，且
    被告為警查獲後，經警採尿送驗結果，呈海洛因代謝物嗎啡
    陽性反應及安非他命、甲基安非他命陽性反應，有詮昕科技
    股份有限公司出具之濫用藥物尿液檢驗報告在卷可稽，足見
    被告自白與事實相符。本件事證明確，被告犯行堪以認定。
三、按毒品危害防制條例於92年7 月9 日修正公布，並自93年1
    月9 日施行，其中第20條、第23條將施用毒品之刑事處遇程
    序，區分為「初犯」及「5 年內再犯」、「5 年後再犯」。
    依其立法理由之說明：「初犯」，經觀察、勒戒或強制戒治
    後，應為不起訴處分或不付審理之裁定；經觀察、勒戒或強
    制戒治執行完畢釋放後，「5 年內再犯」者，因其再犯率甚
    高，原實施之觀察、勒戒及強制戒治既已無法收其實效，爰
    依法追訴或裁定交付審理。至於經觀察、勒戒或強制戒治執
    行完畢釋放後，「5 年後再犯」者，前所實施之觀察、勒戒
    或強制戒治已足以遮斷其施用毒品之毒癮，為期自新及協助
    其斷除毒癮，仍適用「初犯」規定，先經觀察、勒戒或強制
    戒治之程序。從而依修正後之規定，僅限於「初犯」及「5
    年後再犯」2 種情形，始應先經觀察、勒戒或強制戒治程序
    。倘被告於5 年內已再犯，經依法追訴處罰，縱其第3 次（
    或第3 次以上）再度施用毒品之時間，在初犯經觀察、勒戒
    或強制戒治執行完畢釋放5 年以後，已不合於「5 年後再犯
    」之規定，且因已於「5 年內再犯」，顯見其再犯率甚高，
    原實施觀察、勒戒或強制戒治，已無法收其實效，即應依該
    條例第10條處罰（最高法院95年度第7 次刑事庭會議決議參
    照）。查本件被告前因施用毒品案件，先後2 次經觀察、勒
    戒結果，均認無繼續施用毒品之傾向，分別於87年9 月17日
    及88年7 月9 日執行完畢釋放。復於89年間，再因施用毒品
    案件，經送強制戒治，於90年1 月10日停止處分出監，並由
    檢察官提起公訴，經法院判處有期徒刑6 月確定，有卷附臺
    灣高等法院被告前案紀錄表可參。被告本件施用毒品之犯行
    ，雖係在前次強制戒治執行完畢5 年後所犯，惟本件被告初
    犯後，經觀察、勒戒程序，5 年內即再因施用毒品案件裁定
    觀察、勒戒，嗣後復因施用毒品案件送強制戒治，詳如前述
    ，顯見其並非於執行完畢後5 年內均無任何施用毒品之犯行
    ，則依前揭決議，被告所為本件施用毒品之犯行，已無「初
    犯」或「5 年後再犯」規定之適用，自無須再重新施予觀察
    、勒戒或強制戒治之處遇程序，而應依毒品危害防制條例第
    23條第2 項規定，直接訴追處罰。
四、按海洛因、甲基安非他命分別係毒品危害防制條例第2條第2
    項第1 款、第2 款規定所列之第一級、第二級毒品，不得非
    法施用、持有。故核被告所為，係犯毒品危害防制條例第10
    條第1 項之施用第一級毒品罪及同條第2 項之施用第二級毒
    品罪。被告因施用而持有海洛因、甲基安非他命，乃其施用
    第一級、第二級毒品之當然手段，均不另論罪。被告所犯上
    開2 罪，犯意各別，行為互殊，應予分論併罰。爰審酌被告
    前因施用毒品案件，業經觀察、勒戒、強制戒治及法院判刑
    確定，有上述前案紀錄表可佐，猶再施用毒品不輟，顯無視
    國家杜絕毒品犯罪之禁令，其施用毒品之行為除戕害自身健
    康外，並危害社會秩序，惟念其犯後坦認罪行，態度尚屬良
    好等一切情狀，分別量處如主文所示之刑，並定其應執行之
    刑。
據上論斷，應依刑事訴訟法第273條之1第1項、第299條第1項前
段，毒品危害防制條例第10條第1項、第2項，刑法第11條前段、
第51條第5款，判決如主文。
中    華    民    國    99    年    1    月    29    日
                  刑事第十一庭  法  官  羅智文
上正本證明與原本無異。
如不服本判決，應於送達後十日內向本院提出上訴狀（須附繕
本），上訴於臺灣高等法院臺中分院。
                                書記官  鄭淑英
中    華    民    國    99    年    1    月    29    日
附錄本案論罪科刑法條
毒品危害防制條例第10條
施用第一級毒品者，處6月以上5年以下有期徒刑。
施用第二級毒品者，處3年以下有期徒刑。

司法院資訊處製作；財團法人民間司法改革基金會備份。
